【裁判字號】    88,訴,1006
【裁判日期】    890124
【裁判案由】    偽造文書等
【裁判全文】
臺灣桃園地方法院刑事判決                        八十八年度訴字第一六號
    公  訴  人  臺灣桃園地方法院檢察署檢察官
    被      告  乙○○
    選任辯護人  戊○○
                丙○○律師
    被      告  甲○○
右列被告因偽造文書案件，經檢察官提起公訴（八十八年度偵字第一五六二號），本
院判決如左：
        主  文
乙○○連續行使偽造私文書，足以生損害於公眾及他人，累犯，處有期徒刑壹年，扣
案署名為「丁○○」名義之中華民國普通護照壹本（護照號碼：Ｍ00000000
號），及民國八十七年十二月二十一日（編號0000000000號）、八十八年
一月二十五日（編號0000000000號）中華民國入境旅客申報單上「丁○○
」名義之署押計陸枚（每紙各參枚）、及普通護照入出境許可申請書上（收據號碼為
：３９８１４２號）署名為「ＫＵＡ  ＣＨＥＮ－ＣＨＩＡＮＧ」名義之署押壹枚均
沒收。
甲○○無罪。
        事  實
一、乙○○前因竊盜案件，經最高法院於民國八十一年四月八日判處有期徒刑一年二
    月確定，甫於八十六年九月三十日因縮刑期滿執行完畢，仍不知悔改，乙○○意
    圖為自己不法之所有，並基於詐欺取財之犯意，於八十六年間某日（應係九月三
    十日之後十一月十四日之前），在高雄市○○區○○里○鄰○○路三八號五樓，
    向丁○○施用詐術，誆稱擬攜同丁○○前去中國大陸旅遊，使丁○○因此陷於錯
    誤，隨將其所有之乙枚國民身份證、退伍令及戶籍謄本各乙紙交予乙○○，嗣乙○○詐得上記物品後，旋基於變造特種文書之概括犯意，於八十六年間某日（應
    係八十六年九月三十日之後十一月十四日之前），在高雄市左營區某地，將前述
    丁○○所有國民身份證及退伍令上（起訴書漏載退伍令）之相片撕下，而以換貼
    其相片之方式，連續變造屬特種文書之乙枚國民身份證及乙紙退伍令，足以生損
    害於戶政機關對於國民身份證核發管理之正確性、役政機關對於兵籍役務管理之
    正確性及丁○○本人。
二、嗣乙○○變造前述特種文書完成後，復基於行使變造特種文書、行使偽造私文書
    及明知為不實事項而使公務員登載不實之概括犯意，隨於八十六年十一月間某日
    ，在臺北市○○○路○段七六號三樓之三向「天隆旅行社」（起訴書誤載為萬隆
    旅行社）成年職員張榮坤提出行使上開經變造之乙枚國民身份證及乙紙退伍令，
    並利用委請該旅行社不知情之職員張榮坤向我國外交部領事事務局代為申請署名
    為丁○○之中華民國普通護照，隨張榮坤即於八十六年十一月十四日向外交部領
    事事務局人員提出行使上述經乙○○變造之乙枚丁○○國民身份證及乙紙退伍令
    （起訴書漏載退伍令），並由張榮坤偽造填寫乙紙屬私文書性質之普通護照入出
    境許可申請書（收據號碼為３９８１４２號）〈起訴書誤載為由乙○○偽造填寫
    普通護照入出境許可申請書〉，足以生損害於外交部領事務局對於普通護照核發
    許可管理之正確性及丁○○本人有被誤認申請普通護照之情，嗣張榮坤偽造填寫
    該紙普通護照入出境許可申請書完成後，旋即向外交部領事事務局人員提出行使
    之，使外交部領事事務局人員將此不實之事項登載於職務上所掌之普通護照上（
    公文書）上，並據以核發乙本署名為丁○○之中華民國普通護照（護照號碼為：
    Ｍ00000000號）〈起訴書漏載Ｍ〉，繼張榮坤取得該本署名為丁○○之
    中華民國普通護照後，隨將該本護照轉交予乙○○。
三、又乙○○取得前述外交部領事事務局所核發之該本署名為丁○○之中華民國普通
    護照後，另基於行使使公務員登載不實（中華民國普通護照部分）、違反入出境
    限制之概括犯意，及承前使公務員登載不實之概括犯意，先後於附表一、二所載
    之時、地，搭乘如附表一、二所載之班機，出、入臺灣國境，並於附表一、二所
    載之時、地，出、入臺灣國境時，在附表一、二所示之機場入境查驗檯向內政部
    警政署航空警察局（以下簡稱航警局）證照查驗隊人員提出行使前揭經外交部領
    事事務局所核發署名為丁○○之中華民國普通護照（起訴書誤載為行使人頭護照
    之偽造特種文書），使不知情之航警局證照查驗隊人員將此不實之證照號碼、基
    本資料及班機代號等入境事項登載輸入於職務上所掌之公文書（電腦）上，足以
    生損害於航警局對於入出境管理之正確性及丁○○本人有被誤認出、入臺灣國境
    之事實，另乙○○於附表二所載之時、地進入臺灣國境時，另承前行使偽造私文
    書（行使偽造中華民國入境旅客申報單部分）之概括犯意，先後於附表二所載之
    時、地偽造屬私文書性質，署名為丁○○之中華民國入境旅客申報單，足以生損
    害於財政部關稅局對於旅客申報事項查核之正確性及丁○○本人，嗣偽造完成後
    ，再先後於附表二所載之入境通關時間向財政部臺北關稅局及高雄關稅局行李檢
    查人員提出行使之。
四、後於八十八年一月二十五日下午七時三十分許，乙○○搭乘中華航空公司ＣＩ１
    ０１號班機，自日本國羽田機場返抵臺灣桃園國際機場時，俟乙○○一下該班機
    旋為警查獲，並扣得乙本署名為丁○○之中華民國普通護照。
五、案經內政部警政署航空警察局及臺北市政府警察局中正第一分局報請臺灣桃園地
    方法院檢察署檢察官偵查起訴。
        理  由
一、（一）、訊據被告乙○○對於右揭犯罪事實迭於警、偵訊及本院審理中坦承不諱
            。
    （二）、又被告於八十七年十二月九日、八十八年一月十三日出境臺灣，八十七
            年十二月二十一日及八十八年一月二十五日入境臺灣，皆係以丁○○名
            義出、入臺灣國境乙節，亦據同案被告甲○○於警訊時供承在卷。
    （三）、再被告確有向被害人丁○○詐得前述物品（國民身份證乙枚、退伍令及
            戶籍謄本各乙紙）乙節，亦據被害人丁○○於本院八十八年九月二十二
            日調查時指訴在卷。
    （四）、並有旅客入出境紀錄查詢〈旅客基本資料〉乙紙在卷可稽。
    （五）、此外復有署名為丁○○之中華民國普通護照（護照號碼為：Ｍ0000
            0000號乙本扣案足憑。
    （六）、再者亦有普通護照入出境許可申請書（收據號碼為：３９８１４２）乙
            紙在卷足佐。
    （七）、更有被告所偽造之二紙中華民國入境旅客申報單（日期分別為八十七年
            十二月二十一日及八十八年一月二十五日；編號分別為0000000
            000號及0000000000號）在卷足按，是本件事證明確，被
            告犯行洵定，應予依法論科。
二、核被告所為：(1)、關於向被害人丁○○詐得前述物品（乙枚國民身份證、退伍令
    及戶籍謄本各乙紙）部分，係犯刑法第三百三十九條第一項之詐欺取財罪；(2)、
    關於在高雄市左營區變造丁○○之國民身份證及退伍令部分，係犯刑法第二百十
    二條之變造特種文書罪，其變造完成後，再持該變造之國民身份證及退伍令，先
    後向天隆旅行社及外交部領事事務局人員提出行使之，係犯刑法第二百十六條、
    第二百十二條之行使變造特種文書罪；(3)、又關於明知為不實事項而使外交部領
    事事務局人員及航警局證照查驗隊人員，將此不實事項登載輸入於職務上所掌之
    公文書上（中華民國普通護照及電腦中），係犯刑法第二百十四條之使公務員登
    載不實罪，其取得該本署名為丁○○名義之中華民國普通護照後，再於附表一、
    二所載之時、地，出、入臺灣國境時，向航警局證照查驗人員提出行使之，係犯
    刑法第二百十六條、第二百十四條之連續行使使公務員登載不實罪，公訴人認被
    告行使署名為丁○○之護照，係犯刑法第二百十六條、第二百十二條之行使偽造
    護照罪，尚有未洽（蓋該本護照乃被告『利用有製作權限』之外交部領事事務局
    人員所製作填寫，而該公務員本有製作之權限，非無製作權限之人所製作，自尚
    難認係偽造）；(4)、關於冒用丁○○名義，偽造填寫普通護照入出境許可申請書
    （收據號碼為３９８１４２號）及中華民國入境旅客申報單，並分別向外交部領
    事事務局人員及財政部臺北關稅局及高雄關稅局行李檢查人員提出行使之，係犯
    刑法第二百十六條、第二百十條之行使偽造私文書罪，(5)、復且，被告未經許可
    ，入、出臺灣國境係犯入出國移民法第五十四條之罪。
三、再被告明知為不實事項而使外交部領事事務局人員，將此事項登載於職務上所掌
    之公文書上（中華民國普通護照），嗣於取得該本護照後，再於附表一、二所載
    之時、地，出、入臺灣國境時，向航警局證照查驗人員提出行使之，其使公務員
    登載不實（中華民國普通護照）行為為其後行使行為所吸收，不另論罪，又關於
    被告前揭行使偽造私文書部分（普通護照入出境許可申請書及中華民國入境旅客
    申報單），其偽造丁○○署押行為部分，為其偽造私文書之部分、階段行為，組
    成其偽造私文書行為之一部分，再被告偽造私文書後，復提出加以行使，偽造之
    低度行為，復為行使之高度吸收，均不另論罪，又被告利用不知情之天隆旅行社
    成年職員張榮坤行使變造特種文書（國民身份證又退伍令）、行使偽造私文書（
    普通護照入出境許可申請書）及使公務員登載不實部分（中華民國普通護照）係
    以他人為犯罪工具，居於犯罪支配者之地位，為間接正犯，應負與直接正犯之同
    一罪責，再被告先後二次變造特種文書（丁○○國民身份證及退伍令），二次行
    使變造特種文書（一次向天隆旅行社人員行使，另乙次向外交部領事事務局人員
    行使）、四次行使偽造私文書（一次普通護照入出境許可申請書，三次中華民國
    入境旅客申報單〈如附表二所載〉）、七次行使使公務員登載不實（如附表一、
    二計七次）及七次未經許可出、入臺灣國境（八十八年一月二十五日該次甫下飛
    機尚未入關查驗即為警查獲，此節業據證人己○○即內政部警政署航空警察局刑
    警隊警員於本院八十八年十月二十日結稱在卷，故該次應認尚未入境），均時間
    緊接，手法相同，觸犯犯罪構成要件相同之罪名，顯均係基於概括犯意為之，應
    分別依刑法第五十六條連續犯之規定，皆以一罪論，並均依法加重其刑，又被告
    所犯上述各罪間，有方法結果之牽連關係，應依刑法第五十五條牽連犯之規定，
    從一重之行使偽造私文書罪處斷。另被告變造丁○○退伍令及違反入出國及移民
    法第五十四條之犯行，固漏未經公訴人起訴，惟因該犯行，與公訴人起訴並經本
    院判決有罪部分有連續犯、牽連犯裁判上一罪之關係，本院自得併予審理，在此
    敘明。復查入出國及移民法業於八十八年五月二十一日公佈，並經行政院依同法
    第七十條之規定，公告於同日施行，本件被告乙○○出、入國境之時，固均在入
    出國及移民法生效施行之前，惟於本件裁判時，入出國及移民法業已生效施行，
    因入出國及移民法第五十四條為國家安全法第六條第一項之特別法，且經比較入
    出國及移民法第五十四條與國家安全法第六條第一項之法定刑度，其法定最高刑
    度及最低刑度，俱為相同，依刑法第二條第一項前段之規定，自應依入出國及移
    民法第五十四條之規定，對被告未經許可入出國境之犯行，加以處斷，併此敘明
    。查被告前因竊盜案件，經最高法院於八十一年四月八日判處有期徒刑一年二月
    定，甫於八十六年九月三十日因縮刑期滿執行完畢，有本院被告全國前案紀錄表
    、臺灣桃園地方法院檢察署刑案資料查註紀錄表及臺灣高等法院刑案紀錄簡覆表
    各乙紙在卷可參，其於前案執行完畢後五年內再犯本件有期徒刑以上之罪，為累
    犯，應依刑法第四十七條之規定，依法遞加重其刑。爰審酌被告之犯罪動機、目
    的、手段，及其品性、生活狀況、智識程度、犯罪所生危害，及犯罪後已坦承犯
    行，犯罪後態度尚稱良好，等一切情狀，爰量處如主文所示之刑，以資懲戒。
四、扣案署名為丁○○名義之中華民國普通護照乙本，為被告所有，因犯罪所得之物
    ，業據被告於偵、審中供明在卷，應依刑法第三十八條第一項第三款之規定宣告
    沒收之，又八十七年十二月二十一日（編號0000000000號）、八十八
    年一月二十五日（編號0000000000號）中華民國入境旅客申報單上「
    丁○○」名義之署押計六枚（每紙各三枚）、及普通護照入出境許可申請書上署
    名為「ＫＵＡ  ＣＨＥＮ－ＣＨＩＡＮＧ」名義之署押乙枚，均應依刑法第二百
    十九條之規定宣告沒收之（蓋被告偽造丁○○名義之署押行為，雖組成其偽造私
    文書行為之一部，不得另論以刑法第二百十七條第一項之罪，但其所偽造之署押
    ，仍應依同法第二百十九條之規定予以沒收，最高法院四十七臺上字第八八三號
    判例可資參照），另被告於八十六年十二月二十四日及八十七年一月十八日（即
    附表二編號一、二所示時點），在桃園國際機場，所偽造之二紙中華民國入境旅
    客申報單，因已逾一年之保管年限，業已依規定銷毀在案，有財政部臺北關稅局
    八十八年九月八日北普稽字第八八一○五三八九號函乙紙在卷足佐，故就被告於
    該二紙中華民國入境旅客申報單上所偽造之署名為丁○○名義之署押，爰不另為
    沒收之諭知，併此敘明。
五、公訴意旨另謂：被告乙○○與甲○○共同基於自日本國私運應稅物品入境為生之
    犯意，於八十八年一月二十五日下午七時四十分許，以將其兩人在日本國向中國
    大陸地區人士所收購該等中國大陸地區人士在日本國東京及新宿地區所竊得之珍
    珠項鍊六條、胸飾五個、一克拉鑽戒一個、戒指五十三個、飾品二十五個、領帶
    夾八個、袖扣夾二十一個，手鐲飾品一個、珍珠耳環二對、珍珠戒指一個、兔子
    水晶飾品一個、各式手錶十六只、頸鍊四十六條及日幣二百萬，並將之藏置在被
    告甲○○之鞋子及衣服等處之方式，由日本國將上開應稅物品私運至臺灣桃園國
    際機場時，為內政部警政署航空警察局及臺北市政府警察局中正第一分局員警，
    當場查獲，並扣得上開物品，因認被告另涉有違反懲治走私條例第八條第一項之
    罪嫌云云。
六、按犯罪事實應依證據認定之，無證據不得推定其犯罪事實；又不能證明被告犯罪
    者，應諭知無罪之判決，刑事訴訟法第一百五十四條、三百零一條第一項分別定
    有明文；再認定不利於被告之事實，須依積極證據，苟積極證據不足為不利於被
    告事實之認定時，即應為有利於被告之認定，更不必有何有利之證據，最高法院
    三十年上字第八一六號著有判例可資參照，復按懲治走私條例第八條第一項之法
    律構成要件為：以「私運」未逾公告數額之「管制物品」或「應稅物品」進口、
    出口為「常業」者，係其行為客體固不論管制物品或應稅物品，均為本條項涵攝
    效力所及，惟須以私運為「常業」始得以本條項相論擬。經查：
    （一）、為警所查扣之前揭物品，經本院向請財政部臺北關稅局函詢之結果，均
            非管制物品乙節，有該局八十八年九月二十日北普緝字第八八一○五六
            七一號函乙紙在卷足憑。
    （二）、又所謂常業犯，係指以犯罪行為為主要生活憑藉者而言，查被告乙○○
            及甲○○既僅於八十八年一月二十五日下午七時三十分許該次，為警查
            獲私運前述應稅物品，此外復查無被告乙○○及甲○○另涉有私運應稅
            物品進口之其他犯行，是得否僅執八十八年一月二十五日該次私運行為
            ，即遽謂被告乙○○及甲○○係以實施該犯行為主要生活憑藉，尚難認
            為無疑。
    （三）、此外復查無其他積極證明，足認證明被告乙○○及甲○○二人涉有前開
            公訴人所指違反懲治走私條例第八條第一項之罪嫌，核屬不能證明被告
            乙○○及甲○○二人犯罪，故就被告甲○○部分，自應為無罪之諭知，
            另被告乙○○部分，因公訴人認此部分（違反懲治走私條例第八條第一
            項部分）與前開起訴並經本院判決有罪部分，有牽連犯裁判上一罪之關
            係，故就此部分，爰不另為無罪之諭知。
七、另被告乙○○自日本國輸入二瓶「威而鋼」（合計為四十五粒，淨重二八‧○九
    公克）因與本件公訴人起訴部分並經本院判決有罪部分，尚難認有牽連犯裁判上
    一罪之關係（蓋牽連犯之數行為間，究有無方法或結果行為與目的行為之牽連關
    係存在，不得純以行為人主觀之犯意為準，應參酌行為當時客觀之事實以為決定
    ，即數行為間，其犯意應連貫外，如在客觀上認其方法行為或結果行為，與犯罪
    之目的行為，有不可分離之直接密接關係，即為牽連犯，因而認定牽連與否，應
    在有無不可分離之直接密接關係為斷，自方法言，不外犯一罪普通所採必要方法
    之行為，自結果言，不外犯一罪普通所生當然結果之行為，亦即依一般社會生活
    經驗加以客觀觀察，行為人為實現其「目的」罪時通常均以實現「方法」罪之行
    為為方法，或實現「原因」罪時，通常均有進而為「結果」罪之結果行為時，始
    得認定其具有牽連關係，查被告輸入禁藥（威而鋼）行為，與公訴人前揭起訴並
    經本院判決有罪部分，似尚難認有不可分離之直接密接關係，自難以牽連犯論擬
    。），故就此部分自應另由檢察官另行偵查處理，併此敘明。
據上論斷，應依刑事訴訟法第二百九十九條第一項前段、第三百零一條第一項，刑法
第五十六條、第二百十六條、第二百十條、第二百十二條、第二百十四條、第三百三
十九條第一項、第五十五條、第四十七條、第三十八條第一項第三款、第二百十九條
，罰金罰鍰提高標準條例第一條前段，判決如主文。
本案經檢察官張春暉到庭執行職務。
中      華      民      國    八十九    年      一      月    二十四    日
                                臺灣桃園地方法院刑事第四庭
                                      法  官  林信旭
右正本證明與原本無異。
如不服本判決，應於判決送達後十日內，向本院提出上訴狀。
                                      書記官  吳一凡
中      華      民      國    八十九    年      一      月    二十九    日
附錄論罪科刑依據之法條：第二百十六條、第二百十條、第二百十二條、第二百十四
條、第三百三十九條第一項。
刑法第二百十六條
行使第二百十條至第二百十五條之文書者，依偽造、變造文書或登載不實事項或使登
載不實事項之規定處斷。
刑法第二百十條
偽造、變造私文書，足以生損害於公眾或他人者，處五年以下有期徒刑。
刑法第二百十二條
偽造、變造護照、旅券、免許證、特許證及關於品行、能力、服務或其他相類之證書
、介紹書，足以生損害於公眾或他人者，處一年以下有期徒刑，拘役或三百元以下罰
金。
刑法第二百十四條
明知為不實之事項，而使公務員登載於職務上所掌之公文書，足以生損害於公眾或他
人者，處三年以下有期徒刑、拘役或五百元以下罰金。
刑法第三百三十九條：
意圖為自己或第三人不法之所有，以詐術使人將本人或第三人之物交付者，處五年以
下有期徒刑、拘役或科或併科一千元（已提高十倍為一萬元）以下罰金。
以前項方法得財產上不法之利益或使第三人得之者，亦同。
前二項之未遂犯罰之。
附表一、出境部分
┌──┬─────┬────┬──────┬────────────────┐
│編號│出境時間（│出境機場│搭乘班機    │備考                            │
│    │民國）    │        │            │                                │
├──┼─────┼────┼──────┼────────────────┤
│一  │八十六年十│桃園際機│日本亞細亞航│                                │
│    │二月十日上│場      │空（ＥＧ）２│                                │
│    │午十一時五│        │０８號班機  │                                │
│    │十九分許  │        │            │                                │
│    │          │        │            │                                │
├──┼─────┼────┼──────┼────────────────┤
│二  │八十七年一│同右編號│日本亞細亞航│                                │
│    │月八日中午│一      │空（ＥＧ）２│                                │
│    │十二時十四│        │０４號班機  │                                │
│    │分許      │        │            │                                │
│    │          │        │            │                                │
├──┼─────┼────┼──────┼────────────────┤
│三  │八十七年十│高雄小港│中華航空公司│                                │
│    │二月九日上│國際機場│（ＣＩ）１９│                                │
│    │午九時十九│        │４號班機    │                                │
│    │分許      │        │            │                                │
│    │          │        │            │                                │
├──┼─────┼────┼──────┼────────────────┤
│四  │八十八年一│同右編號│中華航空公司│                                │
│    │月十三日下│三      │（ＣＩ）１９│                                │
│    │午一時二十│        │６號班機    │                                │
│    │七分許    │        │            │                                │
└──┴─────┴────┴──────┴────────────────┘
附表二：入境部分
┌──┬─────┬───────┬───────┬────────────┐
│編號│入境查驗時│入境通關時間（│入境機場      │搭乘班機                │
│    │間（內政部│財政部關稅局行│              │                        │
│    │警政署航空│李檢查人員檢查│              │                        │
│    │警察局證照│時間）〈民國〉│              │                        │
│    │查驗隊查驗│              │              │                        │
│    │時間）〈民│              │              │                        │
│    │國〉      │              │              │                        │
├──┼─────┼───────┼───────┼────────────┤
│二  │八十六年十│八十六年十二月│桃園國際機場  │日本亞細亞航空公司（ＥＧ│
│    │二月二十四│二十四日下午二│              │）二○一號班機          │
│    │日下午一時│時五分許      │              │                        │
│    │三十九分許│              │              │                        │
├──┼─────┼───────┼───────┼────────────┤
│二  │八十七年一│八十七年一月十│同右編號一    │同右編號一航空公司（ＥＧ│
│    │月十八日下│八日下午五時七│              │）２０９號班機          │
│    │午四時三十│分許          │              │                        │
│    │二分許    │              │              │                        │
├──┼─────┼───────┼───────┼────────────┤
│三  │八十七年十│八十七年十二月│高雄小港國際機│中華航空公司（ＣＩ）１９│
│    │二月二十一│二十一日下午一│場            │３號班機                │
│    │日下午一時│時五十二分許  │              │                        │
│    │三十七分許│              │              │                        │
│    │（起訴書誤│              │              │                        │
│    │載為八十七│              │              │                        │
│    │年十一月）│              │              │                        │
└──┴─────┴───────┴───────┴────────────┘


司法院資訊處製作；財團法人民間司法改革基金會備份。
